臺灣高等法院刑事判決　　　　　　　　　　　　　九十三年度上訴字第一一八○號
　　上　訴　人　臺灣桃園地方法院檢察署檢察官
　　上　訴　人
　　即　被　告　丙○○
　　指定辯護人　本院公設辯護人甲○○
右上訴人因被告違反毒品危害防制條例案件，不服臺灣桃園地方法院九十二年度訴字
第四四二號，中華民國九十三年一月十四日第一審判決（起訴案號：臺灣桃園地方法
院檢察署九十二年度偵字第一二一三號），提起上訴，本院判決如左：
    主  文
原判決撤銷。
丙○○轉讓第一級毒品未遂，處有期徒刑柒月。
扣案之海洛因柒包（驗餘淨重貳點柒肆公克，包裝重貳點貳壹公克）沒收銷燬之。
    事  實
一、丙○○（施用毒品部分已經原審令入戒治處所施以強制戒治）與乙○○為朋友關
    係，丙○○明知海洛因業經毒品危害防制條例列為第一級毒品，不得非法轉讓，
    竟仍基於轉讓第一級毒品之犯意，於民國九十二年一月二日下午某時，因乙○○
    在桃園縣桃園市○○○街三十巷六號七樓住處撥打0000000000號行動
    電話予丙○○，向丙○○索討海洛因以供施用，經丙○○應允後，乙○○即與林
    坤志在乙○○前開住處內等候。適乙○○之母高秀鳳因屢勸乙○○戒除毒癮而無
    效果，遂於同日報警處理，桃園縣政府警察局桃園分局埔子派出所警員黃福源、
    顏旭成及劉中昌據報前往處理，顏旭成在樓下等候，高秀鳳則開門讓黃福源、劉
    中昌進入上開住處內，適丙○○於同日十五時九分撥打乙○○住處○三—000
    0000之電話，由黃福源接聽，丙○○誤認接聽電話者係林坤志，遂稱：你們
    要的藥已經到了，趕快下來拿等語，黃福源即佯稱因樓下有警員巡邏，要求丙○
    ○上樓至乙○○住處，丙○○應允，並隨即掛斷電話，嗣於同日十五時三十五分
    ，丙○○復撥打前開電話，黃福源接聽後，丙○○即稱因懷疑樓下有警員，故不
    欲上樓，黃福源隨即叫劉中昌下樓，其則在該處看管乙○○及林坤志，劉中昌下
    樓後，隨即發現丙○○駕駛之車牌號碼九Ｎ—○八五一號自用小客車，即示意顏
    旭成加以攔阻，顏旭成即駕車擋住丙○○駕駛之該自用小客車而查獲丙○○，致
    丙○○轉讓上開毒品並未得逞，劉中昌、顏旭成並在該車手剎車桿前方查獲丙○
    ○所有以衛生紙包裹、欲轉讓予乙○○之海洛因一包，另員警在該車後座之丙○
    ○外套口袋內查獲其所有欲供己施用之海洛因六包（以上七包合計驗餘淨重二．
    七四公克，包裝重二．二一公克）。
二、案經桃園縣政府警察局桃園分局移送臺灣桃園地方法院檢察署檢察官偵查起訴。
    理  由
一、訊據上訴人即被告丙○○（簡稱被告）矢口否認右揭犯行，辯稱：乙○○問伊是
    否認識林坤志，並叫伊過去他家，順便聊天，後來伊開車至乙○○家附近，因伊
    太太需用車，時間來不及，就在電話中表示伊不上樓，而在巷口被警員攔下，伊
    在電話中是說伊快要到乙○○家附近，沒時間上樓，並不是要乙○○下來拿海洛
    因，警員可能聽錯，誤會伊的用意，警方查獲伊車上所放置的海洛因是要自己帶
    回家施用，沒有轉讓海洛因之犯行等語。
二、經查：（一）、被告撥打證人乙○○住處電話，由員警黃福源接聽，被告告稱：
    你們要的藥已經到了，趕快下來拿等語，員警則假裝為林坤志，要被告自行上樓
    ，嗣被告又打電話表示懷疑有警察不欲上樓等語，最後由警方於被告前往乙○○
    ，業經證人黃福源、劉中昌及顏旭成於原審訊問時證述明確（參原審卷第六七頁
    、第六八頁、第八八頁、第八九頁），又證人即警員黃福源、劉中昌及顏旭成查
    獲本案，原係因證人乙○○之母高秀鳳發現乙○○吸毒報警而前來，欲查證證人
    乙○○是否確有施用毒品情事，並據證人高秀鳳於原審證述在卷（參原審卷第二
    ○四頁、第二○五頁）。另被告所使用之0000000000、000000
    0000號行動電話門號係證人乙○○申請後借予被告使用，亦經被告陳明在卷
    （參偵查卷第十三頁反面），復有電話通聯紀錄一份在卷可按（參偵查卷第七四
    頁至第七六頁、第七八頁、第七九頁），參諸證人乙○○於原審證稱：警察來之
    前，伊有先打電話與丙○○要一點海洛因約注射二次的量的海洛因，丙○○有答
    應，並說他會自己過來，到後會打電話給伊，要伊下去拿，剛掛斷電話，警察就
    來了，後來電話響，警察就去接電話等語（參原審卷第九十頁）。堪認證人即黃
    福源、劉中昌、顏旭成、乙○○以及高秀鳳之證詞與事實相符。另參諸被告於警
    訊中供稱：當時伊原本要施用海洛因，並到桃園市○○路一間西藥房買針筒，剛
    好乙○○打電話給伊，說他與林坤志在他家，他們想要施用海洛因，叫伊拿海洛
    因給他們施用，伊就開車經過他家樓下，考慮是否要拿毒品給他，就被警察查獲
    等語（參偵查卷十三頁正面），而警方在被告車輛內查獲之白色粉末確係含第一
    級毒品海洛因成分，驗餘後淨重二．七四公克，包裝重二．二一公克，有法務部
    調查局鑑定通知書一紙在卷可稽（參原審卷第一四九頁），足徵被告確有應證人
    乙○○之要求無償提供海洛因予證人乙○○之犯意，且於九十三年一月二日接獲
    證人乙○○之電話後，即驅車至其住處樓下，並以電話告知可下樓拿毒品，顯見
    被告已著手於轉讓毒品之犯行，僅因為警欄獲而未遂，應無疑問。又參諸警方在
    被告所駕車上之手剎車桿前方查獲海洛因一包，與另在車內被告外套口袋內查獲
    海洛因六包相互擺放位置，以及證人乙○○等人上開證詞，應認放置在被告所駕
    車上之手剎車桿前方之海洛因一包，係被告著手轉讓予乙○○所用之毒品；（二
    ）、證人乙○○於原審已經明白證稱：其係向被告索討可供注射二次份量之海洛
    因，並非向被告購買等語，如前所述。另參諸證人即警員黃福源於原審證稱：被
    告於電話中告稱，藥已經到了，趕快下來拿等語，並未提及是否須支付代價，實
    無法憑該項證詞，認定被告有基於營利之意思販賣海洛因予乙○○施用。另參諸
    被告為警查獲之海洛因合計驗餘淨重僅二．七四公克，數量非鉅，尚難遽認被告
    持有該扣案之海洛因確係基於販賣之意圖，不能證明被告所為係販賣第一級毒品
    海洛因。綜上所述，本件事證確，被告轉讓第一級毒品未遂之犯行，堪以認定，
    應予依法論科。
三、按被告行為後，毒品危害防制條例業於九十二年七月九日總統以華總一義字第○
    九二○○一二一九三○號令修正公布，並自公布後六個月即九十三年一月九日起
    施行，關於轉讓第一級毒品罪部分，不論修正前後均規定於同條例第八條第一項
    ，僅將轉讓第一級毒品未遂罪部分由修正前毒品危害防制條例第八條第四項移列
    至修正後毒品危害防制條例第八條第五項，並修正為：「前四項之未遂犯罰之」
    ，構成要件及法定刑度均未變動，依刑法第二條第一項前段規定，本件應適用裁
    判時之毒品危害防制條例處斷。核被告所為，係犯修正後毒品危害防制條例第八
    條第五項、第一項之轉讓第一級毒品未遂罪。被告於九十二年一月二日已著手轉
    讓第一級毒品海洛因之行為而不遂，為未遂犯，應依法減輕其刑。公訴人認被告
    係犯毒品危害防制條例第四條第五項、第一項（即修正後該條例第四條第六項、
    第一項）之販賣第一級毒品未遂罪，起訴法條尚有未洽，惟因基本社會事實相同
    ，應依法變更起訴法條。被告轉讓毒品前持有毒品之低度行為應為轉讓未遂之高
    度行為所吸收，不另論罪。
四、原審認被告另於九十一年年底某日，在乙○○上開住處內，另有轉讓海洛因一包
    予乙○○之行為，認被告所為係連續轉讓第一級毒品之犯行，固非無見。惟查，
    原審雖認定被告尚於九十一年年底某日轉讓海洛因予乙○○施用，惟遍查卷內之
    資料，僅係乙○○於原審九十二年七月八日之供詞，乙○○當時於法院訊問時，
    僅係證稱：約在九十一年十二月間的時候，向被告要過一次海洛因，約吸食兩次
    的量，也是被告拿到伊住處等語（參原審卷第九○頁），此等證詞，則為被告當
    庭否認，參諸證人乙○○於歷次警詢、檢察官訊問時，均未曾有過此等相同情形
    之證詞，證人乙○○於警詢時並證稱：被告沒有販賣毒品予伊，伊施打之毒品是
    向綽號小李之男子拿的，小李不是被告等語（參偵查卷第二○頁正反面、第二一
    頁正面、第四四頁正面），堪認證人乙○○於原審對於被告不利之供詞，與其之
    前之供述情節不相符合，此外，又查無其他積極證據證明被告確有該次之轉讓第
    一級毒品之行為，尚難僅憑該證人具有瑕疵之供詞，遽為不利被告之認定，原審
    此項事實之認定，於法未合。公訴人仍執陳詞，提起上訴，其上訴意旨以：證人
    黃福源、劉中昌及顏旭成就被告販毒及查獲過程證述明確，且本件查獲乃警方據
    報查獲施用毒品案之意外之舉，衡情應充分排除警方設計誣陷之可能，而海洛因
    價格昂貴且不易取得，豈有無端贈與之理，被告復非經濟寬裕之人，更無轉讓高
    價毒品之可能，原審遽認被告所犯係轉讓毒品而未論科販賣毒品罪，即有可議等
    語，指摘原判決不當，被告上訴意旨，否認犯罪，雖均無理由，惟原判決既有上
    開可議之處，自應由本院將原審判決撤銷改判。爰審酌被告如事實欄所示之犯罪
    動機、手段，轉讓毒品對他人造成之毒害非輕，以及被告犯罪後之態度等一切情
    狀，量處主文第二項所示之刑示懲。扣案之第一級毒品海洛因一包，為被告轉讓
    未遂之犯罪行為所用之違禁物，與警方同時查獲為被告持有之另六包之海洛因，
    合計驗餘驗餘淨重二．七四公克，包裝重二．二一公克，均為毒品危害防制條例
    所規定之毒品，另六包雖非被告為本件犯罪所用之物，惟檢察官於起訴書內仍請
    求法院宣告沒收，法院亦得就與本件無涉之違禁物單獨宣告沒收，爰均依法宣告
    應依毒品危害防制條例第十八條第一項前段規定，一併宣告沒收銷燬之。至扣案
    之電子秤一個、勺子及注射針筒各一支，訊之被告雖供稱係供作其施用毒品之器
    具，惟查無積極證據足證與本件被告所犯轉讓第一級毒品犯行有關，自不得宣告
    沒收，附此敘明。
五、公訴意旨另以：被告於右開時地同時具有基於販賣第二級毒品安非他命予乙○○
    之犯意，於右開時地，為警同時在被告車上查獲安非他命七包（含袋重四．九公
    克）、電子秤一個等物，因認被告另涉有販賣第二級毒品未遂罪嫌。按犯罪事實
    應依證據認定之，無證據不得認定犯罪事實，刑事訴訟法第一百五十四條第二項
    定有明文。又按事實之認定，應憑證據，如未能發現相當證據，或證據不足以證
    明，自不能以推測或擬制之方法，以為裁判基礎，最高法院四十年台上字第八六
    號判例意旨參照）。訊據被告雖坦承於案發當時確實攜帶安非他命等情不諱，惟
    堅決否認此部分犯行，辯稱：查獲之安非他命係伊自己要施用的，被查獲後經驗
    出尿液有安非他命反應，亦已經接受戒治等語，經查，公訴人認被告涉有此部分
    罪嫌，係以證人黃福源之證詞，及被告持有多包安非他命與電子秤，為其主要論
    據。惟查，證人乙○○於歷次之偵審筆錄，均僅證稱其向被告索討海洛因，並未
    有索討或購買安非他命施用之證詞，而證人即警員黃福源亦證稱：伊當時有問乙
    ○○，他說是四號也就是海洛因，並未提到有向丙○○要安非他命，亦未提到毒
    品之數量、價格等語（參原審卷第六八頁），另參諸卷內資料所示，被告被查獲
    之安非他命含袋重合計僅四．九公克，數量非鉅，尚難遽認被告持有該扣案之安
    非他命確係基於販賣之意圖。此外，復查無其他積極證據足證被告確有販賣第二
    級毒品安非他命之犯行，公訴人所指被告此部分犯行尚屬不能證明，惟因與本件
    論罪科刑部分，具有想像競合犯之裁判上一罪關係，爰不另為無罪之諭知。扣案
    之安非他命七包，雖屬於毒品危害防制條例所指之毒品，惟因與本件犯行無關，
    卷內又查無已經送請鑑定機關鑑定其精確之重量、成份之證明，本院認此部分以
    請檢察官另行依法處理為宜，爰不另為宣告沒收，併此敘明。
據上論斷，應依刑事訴訟法第三百六十九條第一項前段、第三百六十四條、第二百九
十九條第一項前段、第三百條，修正後毒品危害防制條例第八條第五項、第一項、第
十八條第一項前段，刑法第十一條前段、第二條第一項前段、第二十六條，判決如主
文。
本案經檢察官劉靜婉到庭執行職務。
中　　　華　　　民　　　國　　九十三　　年　　　八　　　月　　 十九 　　日
                              臺灣高等法院刑事第二十庭
                                  審判長法  官  趙  功  恆
                                        法  官  李  春  地
                                        法  官  鄧  振  球
右正本證明與原本無異。
如不服本判決，應於收受送達後十日內向本院提出上訴書狀，其未敘述上訴之理由者
並得於提起上訴後十日內向本院補提理由書（均須按他造當事人之人數附繕本）。
                                        書記官  洪  秋  帆
中　　　華　　　民　　　國　　九十三　　年　　　八　　　月　　二十六　　日
附錄：本案論罪科刑法條全文
修正後毒品危害防制條例第八條第一項、第五項
轉讓第一級毒品者，處一年以上七年以下有期徒刑，得併科新台幣一百萬元以下罰金
。
前四項之未遂犯罰之。
